最高法院刑事判決　　　　　　九十六年度台上字第六九五七號
上　訴　人　台灣高等法院高雄分院檢察署檢察官
被　　　告　甲○○
選任辯護人　許文彬律師
　　　　　　周欣穎律師
上列上訴人因被告違反證券交易法案件，不服台灣高等法院高雄
分院中華民國九十五年七月二十六日第二審更審判決（九十五年
度上更(一)字第九五號，起訴案號：台灣高雄地方法院檢察署九十
一年度偵字第二七四四一號），提起上訴，本院判決如下：
    主  文
原判決撤銷，發回台灣高等法院高雄分院。
    理  由
本件原判決以公訴意旨略稱：被告甲○○與張鴻泉（業經原法院
前審維持第一審之科刑判決，併宣告緩刑確定）均係久陽精密股
份有限公司（下稱久陽公司）員工，並於民國八十八年三月十九
日，與中信證券股份有限公司三民分公司（下稱中信證券三民分
公司）簽訂委託買賣證券受託契約，設立證券交易帳戶，並均同
意提供上開帳戶予久陽公司副總經理林靖潔（原名林賢慧，由第
一審法院另案審理）從事股票買賣使用。被告明知其無資力就林
靖潔利用上開帳戶大量買入之久陽公司股票確實履行交割，仍與
林靖潔基於犯意聯絡，於九十一年八月二十八日，由林靖潔指示
甲○○以電話委託該證券公司不知情之營業員顏益生，以其本人
及張鴻泉之上開帳戶，在集中市場報價，業經有人承諾接受而買
進久陽公司股票各六十一萬股，合計總價為新台幣九百八十萬七
千五百元。被告與張鴻泉本應於同年八月三十日辦理交割，竟均
拒不支付款項履行交割義務，而嚴重影響證券市場之交易秩序等
情。因認被告違反證券交易法第一百五十五條第一項第一款之規
定，涉犯（修正前）同法第一百七十一條第一款之罪嫌云云。經
審理結果，認不能證明被告犯罪，因而撤銷第一審關於被告部分
之科刑判決，改判諭知被告無罪。固非無見。
惟按：客觀上為法院認定事實及適用法律基礎之證據，雖已調查
而其內容尚未明瞭者，即與未經調查無異，如遽行判決，仍屬應
於審判期日調查之證據而未予調查之違法。原判決係以：「被告
在中信證券三民分公司所開立之帳戶，並非供其自行買賣股票用
，而係供林靖潔使用之人頭帳戶。」「依證人劉韙任所述，林靖
潔係因原擬參與其投資之金主，未如約出資，致無法履行股票交
割，則被告對林靖潔無法履行本件股票交割乙情，自無從事先知
悉而有犯罪故意存在，亦無從認被告與林靖潔間有犯意之聯絡。
」等由，資為其認不能證明被告犯罪之主要依據。然查：(一)、已
定讞之同案被告張鴻泉與被告於八十八年三月十九日，在中信證
券三民分公司設立證券交易帳戶時，二人即簽署載有：「茲概括
委任受任人甲○○代理本人（指張鴻泉）於貴公司設立之帳戶（
含信用交易帳戶），以委任人名義從事買賣證券、辦理交割申購
有價證券及其他有關之行為，在本人以書面終止本委託關係前，
上開行為均由委任人負責，絕無異議」等內容之授權書一份（影
本見台灣高雄地方法院檢察署九十一年度發查字第五七七０號其
他卷宗第十六頁）。此項文件若屬真正，則被告茍僅單純為林靖
潔之「人頭帳戶」，並不過問股票之買賣事宜，其何以又獲張鴻
泉之授權，而得以張鴻泉之名義買賣證券？實情如何，顯然仍有
疑義。原審未詳加釐清究明，遽為有利於被告之論斷，難謂適法
。(二)、證人即中信證券三民分公司營業員顏益生於第一審證稱：
上開股票係經被告本人，及由被告代理張鴻泉下單買進等語（見
第一審卷第五十六、五十七頁），此項證言並為原判決所採用（
見原判決第三頁倒數第六行至第四頁第六行）。倘若可信，則關
於被告帳戶所買進之股票部分，被告既係直接下單之人，當知其
依約負有辦理交割之義務而竟不予履行，可否祇因其係經由林靖
潔之授意而買進，即謂其主觀上並無犯意而得卸免刑責？亦非全
無研求之餘地。原審未予詳酌慎斷，遽行判決，併有可議。檢察
官上訴意旨執以指摘，為有理由，應認原判決仍有撤銷發回之原
因。
據上論結，應依刑事訴訟法第三百九十七條、第四百零一條，判
決如主文。
中　　華　　民　　國　九十六　年　 十二 　月　　七　　日
                      最高法院刑事第五庭
                          審判長法官  林　增　福
                                法官  邵　燕　玲
                                法官  張　清　埤
                                法官  陳　世　雄
                                法官  蔡　國　在
      本件正本證明與原本無異
                                      書  記  官
中　　華　　民　　國　九十六　年　 十二 　月　 十二 　日
                                                Ａ
